# 陈老师关于同一控制下的企业合并

提问人：橙子凳子 时间：2010-03-09 20:37:42
陈老师，你好！
案例：A公司和B公司同受C公司控制，C公司持股A公司60%，持股B公司100%。当年，B的一条生产线及相关业务一同转让给A公司旗下的全资子公司D，构成了准则中规定的同一控制下的企业合并，按照账面价值转让。由于B公司转让的是一条生产线，所以取得相关财务数据对期初数进行调整，因此本次合并采用了购买法。合并获取的净资产账面价值是 1000 万，评估值 1100 万。 A公司的合并报表，由于本次合并将产生负商誉 100 万，计入当期损益，相应资产增值 100 万。 C公司的合并报表是否按如下处理： 1 、将A公司的资产增值与计入损益的负商誉全部冲回； 2 、少数股东享有的再 Dr. MI P&L 40 Cr. MI B/S 40以上处理是否妥当，谢谢！

回答人：chenyiwei
回复 楼主 橙子凳子 的帖子不是很清楚你所依据的是什么准则，中国新准则还是IFRS？如果是中国新准则，则此类同一控制下的企业合并不能采用购买法处理，只能采用权益结合法，因而A公司的合并报表层面是不能产生负商誉的。如果采用IFRS，则IFRS下对于同一控制下企业合并的会计处理未作规定，习惯上对于存在商业实质的同一控制下企业合并也可以选择采用购买法处理；但如果采用购买法，就不能调整比较报表的期初比较数据。 如果采用购买法处理，则在C的合并报表层面，如果该项内部合并交易是以现金作为对价支付方式，则个人理解不会导致多数股权和少数股权之间的调整。因为负商誉抵销之后，该项净资产是按照原账面价值转让的，不应存在未实现损益。

回答人：chenyiwei
回复 藤椅 橙子凳子 的帖子在C公司的合并层面，属于集团内部重组事项，不影响集团对外的财务状况和经营成果，所以应当抵销负商誉。 但是，如果A公司是A股IPO，不需按IFRS编制报表的（这里不讨论A公司报给C公司的reporting package），则A公司法定报表层面应按权益结合法核算此次同一控制下合并，不会产生负商誉。